【裁判字號】    99,易,173
【裁判日期】    990810
【裁判案由】    妨害自由
【裁判全文】
臺灣臺東地方法院刑事判決               99年度易字第173號
公  訴  人  臺灣臺東地方法院檢察署檢察官
被      告  丙○○
上列被告因妨害自由案件，經檢察官提起公訴（99年度偵字第77
9號），本院判決如下：
    主    文
丙○○犯強制罪，處拘役參拾日，如易科罰金，以新臺幣壹仟元
折算壹日。
    犯罪事實
一、丙○○與甲○○原係男女朋友，丙○○為求能與甲○○復合
    ，於民國99年4月2日下午3時許，對甲○○佯稱：要帶甲○○回家取衣物云云，使甲○○信以為真，隨丙○○前往臺東
    縣臺東市○○路○段364號住處，丙○○隨即要求與甲○○
    繼續交往，惟仍為甲○○拒絕，丙○○竟基於妨害自由之犯
    意，以腕力強將甲○○自1樓拉至2樓房間內，復對甲○○稱
    ：「要看著妳到死、如果離開這個房間，就出手打妳」等語
    ，並坐在該房間門口之電腦前監視甲○○之一舉一動，使甲○○心生畏懼，不敢離開該房間，而以此強暴、脅迫方式，
    使甲○○不得不在房間內與丙○○共處，而行無義務之事，
    其間甲○○一再向丙○○表示想回家，然均為丙○○藉辭推
    託，甲○○乃趁隙利用該房間內部之另一電腦上網，委請網
    友「專屬天使」以電話轉告友人戊○○報警處理，警獲報後
    ，於同日下午6時40分許前往該址，當場逮捕丙○○而查悉
    上情。
二、案經臺東縣警察局臺東分局報告臺灣臺東地方法院檢察署檢
    察官偵查起訴。
    理    由
一、被告以外之人於偵查中向檢察官所為之陳述，除顯有不可信
    之情況者外，得為證據，刑事訴訟法第159條之1第2項定有
    明文。查證人即告訴人甲○○於偵查中之證述，係以證人身
    分經具結而為陳述，而偵查中檢察官向被告以外之人所取得
    之陳述，原則上均能遵守法律規定，不致違法取供，而具極
    高之可信性，因此上開證據固為傳聞證據，但其信用度有受
    擔保，並無顯不可信的情形，應符合上開規定，即得例外採
    為證據，更何況證人甲○○亦經本院以證人身分傳喚至庭結
    證後經詰問，其證據能力即無疑義。次按從事業務之人於業
    務上或通常業務過程所須製作之紀錄文書、證明文書，除顯
    有不可信之情況外，得為證據，刑事訴訟法第159條之4第2
    款亦定有明文。本案卷附通聯調閱查詢單，係屬刑事訴訟法
    第159條之4第2款所稱從事業務之人於業務上或通常業務過
    程所須製作之證明文書，復無具體事證顯示存有詐偽或虛飾
    之情事，核無該法條所定顯有不可信之特別情況，自亦得為
    證據。
二、訊據被告固不否認「上揭時地與被害人甲○○共處一室」之
    情矢口否認犯行，辯稱「係甲○○自行上樓，與甲○○相處
    二個多小時，極力挽回雙方感情，未說要打甲○○或要看甲○○到死」云云，惟查，證人甲○○審理時結證稱「（檢察
    官問:你們一進去就直接到二樓，還是在一樓？答:）先在一
    樓，（檢察官問:在一樓說什麼事情？答:）是講分手的事，
    （檢察官問:後來怎麼會到二樓去？答:）他跟我說東西在樓
    上，我跟他講可不可以請他幫我拿下來，東西拿一拿我就直
    接回去了，然後他沒有，他就講說那先上樓聊，我不想，他
    就拉著我上去，（檢察官問:那最後為什麼上二樓？答:）被
    拉上去的，（檢察官問:他硬拉你上去的？答:）對，（檢察
    官問:他拉你的時候你有叫他手放開，或是去做一些跟他推
    擠的動作嗎？答:）沒有，因為他拉的時候，我有說:放手、
    我不想上去。然後被告就一直硬拉到上面，...（檢察官問:
    既然妳從裡面可以出去，那妳為什麼沒有出去？答:）怕，
    真的很怕被打，（檢察官問:被告有作勢說要打妳嗎？還是
    說口頭上說要打妳？講什麼話讓妳會怕？答:）他有講一些
    話會讓我害怕，（檢察官問:就是妳在偵查中講的那些話嗎
    ？妳現在可以在法官面前說一下嗎？答:）他跟我講說:如果
    離開這個房間，他就出手打我，他說:不管今天誰來找我回
    去，他死都不會放我回去，就要在那個空間裡面，就在那個
    房間內看我看到死，（檢察官問:妳後來是不是有上網向網
    友說去救妳的動作？答:）有，（檢察官問:妳為什麼會做這
    個求救的動作？答:）那時候我手機壞掉，所以透過網路，
    因為當時他一直叫我去玩電腦，我想到有網路就透過網路找
    線上遊戲的網友幫我打電話給朋友向朋友求救，（檢察官問
    :是不是因委想回去，但是沒有辦法回去，才會去做這個求
    救動作？答:）我是想回去，所以才做求救動作」等語，再
    衡以證人戊○○結證稱「（審判長問:99年4月2日你是怎麼
    知道甲○○在丙○○家裡面？答:）我記得剛過7點，我的電
    話響了，對方跟我說他是甲○○的線上網路網友，說甲○○
    現在人被困住了，對方告訴我說我知道地方，所以我馬上聯
    想到丙○○住處，（審判長問:那線上網友跟你電話中怎麼
    講？答:）他問我說，你認識甲○○嗎？我說:我認識，請問
    你是？他說他是甲○○線上的網友，我說:有什麼事嗎？他
    說:因為他們打字說她現在被困住，我說:什麼叫困住了，她
    說你知道，所以我馬上聯想被困住，因為在前面甲○○有跟
    我說丙○○會去找她，我就聯想到丙○○住處，然後我說我
    知道在那裡了，我就馬上開車，我就先到豐里派出所，剛好
    郭姓警員在外面，我把整個事情經過再講給郭警員聽一下，
    那我也撥了這通電話給網友，也請網友再敘述一下剛剛跟我
    說的也跟郭警員講一遍，事後四名警員就跟我一起去丙○○
    住處，...（審判長問:甲○○走出丙○○家的時候，你看到
    她是很高興還是很快樂？答:）很緊張」等語，核與證人甲○○偵查中結證符合。況依卷附通聯調閱查詢單及本院電話
    紀錄表顯示，證人戊○○之0000000000門號於99年4月2日18
    時58分起至19時32分止，即密集與己○○之0000000000通聯
    。再衡以證人戊○○證稱「到被告家時鐵門關著」，及證人
    丁○○（即到場警員）結證稱「我們去的時候鐵門關著，沒
    有辦法關，因為戊○○說他從旁邊看燈有亮，機車有在，表
    示人有在，所以到隔壁理髮廳，剛好那個理髮廳老板娘認識
    被告，就打電話給被告請被告開門，...被害人出來時說:被
    告不讓她出來」，在在證明，被害人有受強暴、脅迫，始不
    得不留在被告臺東市○○路○段364號住處2樓，陪伴被告，
    而行無義務之事，嗣被害人甲○○透過線上遊戲之網友己○○聯絡，始聯絡上戊○○報警查獲本案。故被告所辯不外卸
    責之詞，不足採信，其犯行洵堪認定，應依法論科。
三、核被告丙○○所為，係犯刑法第304條第1項之強制罪，爰審
    酌被告已有妨害自由經檢察官緩起訴處分，及毀損、妨害自
    由、竊盜等多項前科（經判處拘役，不構成累犯，見卷附台
    灣高等法院被告前案紀錄表），仍不知悔悟，不理性處理感
    情之事，即以上揭非法強暴、脅迫妨方式，使被害人甲○○
    行無義務之事，手段可議，法治觀念淡薄，事後否認犯行，
    迄未與被害人甲○○達成和解等一切情狀，量處如主文所示
    之刑，及諭知易科罰金之折算標準，以資儆懲。
據上論斷，應依刑事訴訟法第299條第1項前段，刑法第304條第1
項、第41條第1項前段，刑法施行法第1條之1第1項、第2項前段
，判決如主文。
本案經檢察官乙○○到庭執行職務。
中    華     民     國    99     年     8    月   10   日
                        刑事第一庭   法  官  陳義忠
以上正本證明與原本無異。
如不服本判決應於收受送達後10日內向本院提出上訴書狀，並應
敘述具體理由；其未敘述上訴理由者，應於上訴期間屆滿後20日
內向本院補提理由書（均須按他造當事人之人數附繕本）。「切
勿逕送上級法院」。告訴人或被害人對於本判決如有不服，請書
具不服之理由狀，請求檢察官上訴者，其上訴期間之計算係以檢
察官收受判決正本之日期為準。
                                     書記官  黃健豪
中    華    民    國    99    年     8    月    10    日
中華民國刑法第304條
以強暴、脅迫使人行無義務之事或妨害人行使權利者，處 3 年
以下有期徒刑、拘役或 3 百元以下罰金。
前項之未遂犯罰之。

司法院資訊處製作；財團法人民間司法改革基金會備份。
